---
title: "Liste des entreprises soumises au devoir de vigilance"
subtitle: "Mise à jour de 2024"
date: Dernière modification le `r format(Sys.time(), '%d %B %Y')`
output:
    rmarkdown::html_document:
      #number_sections: true
      theme: paper
      toc: true
      toc_depth: 4
      collapsed: true
      smooth_scroll: true
      css: styles.css
      includes:
        in_header: header.html
        after_body: footer.html
---

```{r setup, include=FALSE}
# Paramètres généraux
knitr::opts_chunk$set(
	eval = TRUE,
	echo = FALSE,
	fig.align = "center",
	fig.show = "hold",
	message = FALSE,
	warning = FALSE,
	collapse = TRUE,
	out.width = "100%",
	results = "asis"
)
```

```{r logo}
# Logo Datactivist haut de page
htmltools::img(src = "https://nextcloud.datactivist.coop/s/o53wzfMNnFosQni/preview", 
               alt = 'logo', 
               style = 'position:absolute; top:0; left:0.5; padding-top:10px;') #padding=taille des espaces autour
```

# Introduction

# Import des données

Comparaison du nombre d'entreprises selon la source : 

- Orbis : 23.795.040 entreprises le 18 juillet 2024 ;
- Sirene (V3) : 38.833.027 entreprises le 18 juillet 2024 ;



## Base Sirene

Les données de la base SIRENE ont été traitées dans le script *'Pre-run_Sirene.R'*, étant donné le poids des données et pour ne pas ralentir l'exécution de cette page. 

Le 14 août 2024, les unités légales de 5000 à 9999 salariés, et celles de plus de 100000 salariés ont été importées puis rassemblées en une seule base, sur laquelle les filtres et calculs de cette page vont être appliqués.

```{r}
library(tidyverse)
library(readxl)

# Données
sirene <- read_csv("data/in/entreprises_plus5000-salaries_SIRENE.csv")


##--- Filtres

# Filtre sur la forme juridique
forme_juri <- sirene |> 
    filter(`Nature juridique de l'unité légale` == "SAS, société par actions simplifiée" | 
               `Nature juridique de l'unité légale` == "Société européenne" |
               `Nature juridique de l'unité légale` == "Société en commandite par actions" |
               grepl("SA", `Nature juridique de l'unité légale`) == TRUE)

# Filtre sur le nombre de salariés
nb_salaries <- sirene |> 
    filter(`Tranche de l'effectif de l'unité légale` == "5 000 à 9 999 salariés" | 
               `Tranche de l'effectif de l'unité légale` == "10 000 salariés et plus" |
               `Tranche de l'effectif de l'établissement` == "5 000 à 9 999 salariés" | 
               `Tranche de l'effectif de l'établissement` == "10 000 salariés et plus")

# Deux conditions remplies
forme_juri_salaries <- intersect(forme_juri, nb_salaries) |> 
    select(-c(`Tranche de l'effectif de l'établissement triable`, `Tranche de l'effectif de l'unité légale triable`, 
              `Année de la tranche d'effectif de l'établissement`, 
              `Date du dernier traitement de l'unité légale`:`Catégorie juridique de l'unité légale`))

# UNITÉS LÉGALES DDV
unites_legales_ddv_sirene <- forme_juri_salaries |> 
    mutate(nombre_etablissements = n(), .by = SIREN) |> 
    distinct(SIREN, `Dénomination de l'unité légale`, `Tranche de l'effectif de l'unité légale`, 
             `Année de la tranche de l'effectif de l'unité légale`, `Nature juridique de l'unité légale`, nombre_etablissements)
rio::export(unites_legales_ddv_sirene, "data/out/unites-legales_ddv_SIRENE.csv")
```

## Base Orbis

Les données de la base Orbis ont été téléchargées le 17 juillet 2024 sur [orbis-r1-bvdinfo-com.acces-distant.sciencespo.fr](https://orbis-r1-bvdinfo-com.acces-distant.sciencespo.fr/version-20240621-3-2/Orbis/1/Companies/List), via un identifiant donnant accès aux données fermées. Les filtres suivants ont été appliqués : 

- **Statut** : *Entreprises actives*, ou en *Situation inconnue*, pour un total de **373.396.812** entreprises ;
- **Forme juridique nationale** :  *SA - SA (France), SA directoire (France), SCA - SCA (France), Société Anonyme (France), Société européenne (France), Société par actions simplifiée - SAS (France)*, pour un total de **532.075** entreprises ;
- **Nombre d'employés** : *5.000 et plus* pour les trois dernières années disponibles (lorsqu'il y a au moins 1 des 3 années disponible), pour un total de **21.588** entreprises (7.827 si on sélectionne les entreprises dont les comptes des 3 dernières années sont tous connus).

Seules 265 entreprises remplissent les caractéristiques listées (139 si on sélectionne les entreprises dont les comptes des 3 dernières années sont tous connus). 

```{r}
library(jsonlite)

# Données
orbis <- fromJSON(txt = "data/in/data_orbis.json", flatten = T)


##--- Filtres

entreprises_ddv_orbis <- orbis |> 
    filter(`Dernière année disp.` >= 2012) |> 
    # mise en forme données d'effectifs
    mutate(`EffectifsDernière année disp.` = str_remove_all(`EffectifsDernière année disp.`, ",|n.d."),
           `EffectifsDernière année disp.` = as.numeric(na_if(`EffectifsDernière année disp.`, "")),
           `EffectifsAnnée - 1` = str_remove_all(`EffectifsAnnée - 1`, ",|n.d."),
           `EffectifsAnnée - 1` = as.numeric(na_if(`EffectifsAnnée - 1`, "")),
           `EffectifsAnnée - 2` = str_remove_all(`EffectifsAnnée - 2`, ",|n.d."),
           `EffectifsAnnée - 2` = as.numeric(na_if(`EffectifsAnnée - 2`, ""))) |> 
    # règle de décision sur les effectifs
    mutate(derniers_effectifs = coalesce(`EffectifsDernière année disp.`,`EffectifsAnnée - 1`,`EffectifsAnnée - 2`),
           effectifs_22_23_sup_5000 = case_when(`Dernière année disp.` == 2023 & 
                                                    `EffectifsDernière année disp.` > 5000 & 
                                                    `EffectifsAnnée - 1` > 5000 ~ TRUE,
                                                `Dernière année disp.` == 2023 & 
                                                    `EffectifsDernière année disp.` <= 5000 & 
                                                    `EffectifsAnnée - 1` <= 5000 ~ FALSE,
                                                .default = NA_real_),
           derniers_effectifs_sup_5000 = ifelse(derniers_effectifs > 5000, TRUE, FALSE)) |> 
    # extraction SIRET
    mutate(`Code d'identifiant` = strsplit(as.character(`Code d'identifiant`), ";"),
           `Libellé d'identifiant` = strsplit(as.character(`Libellé d'identifiant`), ";")) |> 
    unnest(c(`Code d'identifiant`, `Libellé d'identifiant`)) |> 
    filter(`Libellé d'identifiant` == "SIREN number" | `Libellé d'identifiant` == "SIRET number") |>
    arrange(desc(`Libellé d'identifiant`)) |> 
    slice(1, .by = `Nom de l'entreprise Latin alphabet`) |> 
    mutate(SIREN = substr(`Code d'identifiant`, 1, 9))

#table(entreprises_ddv_orbis$effectifs_22_23_sup_5000)
#table(entreprises_ddv_orbis$derniers_effectifs_sup_5000)

# Entreprises non concernées par le DDV
entreprises_non_ddv <- entreprises_ddv_orbis |> 
    filter(effectifs_22_23_sup_5000 == FALSE, derniers_effectifs_sup_5000 == FALSE)

# Entreprises concerncées par le DDV
entreprises_ddv_orbis <- entreprises_ddv_orbis |> 
    filter(effectifs_22_23_sup_5000 == TRUE | derniers_effectifs_sup_5000 == TRUE)
```

# Liste d'entreprises soumises au devoir de vigilance{.tabset}

```{r eval=FALSE, include=FALSE}
# Données
table3 <- data.frame(orbis = c(0, anti_join(entreprises_ddv_orbis, unites_legales_ddv_sirene, by = "SIREN") |> nrow() + inner_join(unites_legales_ddv_sirene, entreprises_ddv_orbis, by = "SIREN") |> nrow(),
                              inner_join(unites_legales_ddv_sirene, entreprises_ddv_orbis, by = "SIREN") |> nrow()),
                    sirene = c(anti_join(unites_legales_ddv_sirene, entreprises_ddv_orbis, by = "SIREN") |> nrow() + inner_join(unites_legales_ddv_sirene, entreprises_ddv_orbis, by = "SIREN") |> nrow(), 0,
                               inner_join(unites_legales_ddv_sirene, entreprises_ddv_orbis, by = "SIREN") |> nrow())) |> 
    slice(rep(1:n(), times = c(sirene[1], orbis[2], sirene[3]))) |> 
    mutate_all(na_if, 0) |> 
    as.list()

# Graphique
library(ggVennDiagram)
ggVennDiagram(table3, label_alpha = 0) 

  labs(title = "Ce que vendent les commerces répondants", subtitle = " ") +
  scale_fill_gradient(low = "#F4FAFE", high = "#4981BF") +
  guides(fill = guide_legend(title = "Nombre de \ncommerces")) + 
  theme(legend.position = "top",
        strip.text.x = element_text(size = 12, face = "bold"),
        strip.background = element_blank(),
        axis.title = element_blank(),
        axis.ticks = element_blank(),
        axis.line = element_blank(),
        axis.text = element_blank(),
        legend.text = ggplot2::element_text(size = 18,color = "#222222"), 
        text = element_text(family = "Montserrat", size = 12),
        plot.title = ggplot2::element_text(size = 17, face = "bold", color = "#222222"), 
        plot.caption = ggplot2::element_text(face = "italic", size = 18, 
                                             color = "#666666", margin = ggplot2::margin(9, 0, 9, 0)), 
        plot.title.position = "plot", 
        plot.caption.position = "plot")
```


## Sirene uniquement

```{r}
# Base Sirene uniquement
library(DT)
ddv_sirene <- anti_join(unites_legales_ddv_sirene, entreprises_ddv_orbis, by = "SIREN") |> 
    arrange(`Dénomination de l'unité légale`)
rio::export(ddv_sirene, "data/out/ddv_sirene_uniquement.csv")

# Bouton téléchargement
library(xfun)
library(downloadthis)
download_file(
  path = "data/out/ddv_sirene_uniquement.csv",
  output_name = "ddv_sirene_uniquement",
  button_label = "Données",
  has_icon = TRUE,
  icon = "fa fa-download",
  self_contained = FALSE,
  class = "button")
```

<br>

```{r}
# Affichage des données
datatable(ddv_sirene)
```

## Orbis uniquement

```{r}
# Base Sirene uniquement
ddv_orbis <- anti_join(entreprises_ddv_orbis, unites_legales_ddv_sirene, by = "SIREN") |> 
    arrange(`Nom de l'entreprise Latin alphabet`)
rio::export(ddv_orbis, "data/out/ddv_orbis_uniquement.csv")

# Bouton téléchargement
download_file(
  path = "data/out/ddv_orbis_uniquement.csv",
  output_name = "ddv_orbis_uniquement",
  button_label = "Données",
  has_icon = TRUE,
  icon = "fa fa-download",
  self_contained = FALSE,
  class = "button")
```

<br>

```{r}
# Affichage des données
datatable(ddv_orbis)
```


## Entreprises communes


```{r}
# Entreprises communes aux bases Sirene et Orbis
ddv_sirene_orbis <- inner_join(unites_legales_ddv_sirene, entreprises_ddv_orbis, by = "SIREN") |> 
    arrange(`Dénomination de l'unité légale`)
rio::export(ddv_sirene_orbis, "data/out/ddv_sirene_orbis.csv")

# Bouton téléchargement
download_file(
  path = "data/out/ddv_sirene_orbis.csv",
  output_name = "ddv_sirene_orbis",
  button_label = "Données",
  has_icon = TRUE,
  icon = "fa fa-download",
  self_contained = FALSE,
  class = "button")
```

<br>

```{r}
# Affichage des données
datatable(ddv_sirene_orbis)
```

## Liste finale

```{r}
library(tm)
# Entreprises communes aux bases Sirene et Orbis
ddv_sirene_orbis_full <- full_join(unites_legales_ddv_sirene |> mutate(Source = "Sirene"), 
                                   entreprises_ddv_orbis |> mutate(Source = "Orbis"), 
                                   by = "SIREN", suffix = c("_Sirene", "_Orbis")) |> 
    mutate(Source = case_when(Source_Sirene == "Sirene" & Source_Orbis == "Orbis" ~ "Sirene et Orbis",
                              Source_Sirene == "Sirene" & is.na(Source_Orbis) ~ "Sirene",
                              Source_Orbis == "Orbis" & is.na(Source_Sirene) ~ "Orbis",
                              .default = NA_character_),
           nom_entreprise = coalesce(`Dénomination de l'unité légale`, `Nom de l'entreprise Latin alphabet`),
           SIRET_Orbis = removeWords(`Code d'identifiant`, "-"),
           annee_maj_forme_juridique_Orbis = na_if(`Dernière mise à jour - Statut...`, "")) |> 
    select(-c(Source_Sirene, Source_Orbis, `Dénomination de l'unité légale`, `Nom de l'entreprise Latin alphabet`)) |> 
    rename(effectifs_unite_legale_Sirene = `Tranche de l'effectif de l'unité légale`,
           annee_effectifs_ul_Sirene = `Année de la tranche de l'effectif de l'unité légale`,
           annee_derniers_effectifs_Orbis = `Dernière année disp.`,
           derniers_effectifs_Orbis = `EffectifsDernière année disp.`,
           derniers_effectifs_moins1_Orbis = `EffectifsAnnée - 1`,
           derniers_effectifs_moins2_Orbis = `EffectifsAnnée - 2`,
           forme_juridique_Sirene = `Nature juridique de l'unité légale`,
           forme_juridique_Orbis = `Statut juridique standardisé`,
           SIREN_Sirene = SIREN,
           nombre_etablissements_Sirene = nombre_etablissements) |> 
    select(Source, nom_entreprise, SIREN_Sirene, SIRET_Orbis, annee_effectifs_ul_Sirene, effectifs_unite_legale_Sirene, 
           annee_derniers_effectifs_Orbis:derniers_effectifs_moins2_Orbis, forme_juridique_Sirene, annee_maj_forme_juridique_Orbis, 
           forme_juridique_Orbis, nombre_etablissements_Sirene) |> 
    arrange(nom_entreprise)
rio::export(ddv_sirene_orbis_full, "data/out/ddv_sirene_orbis_full.csv")

# Bouton téléchargement
download_file(
  path = "data/out/ddv_sirene_orbis_full.csv",
  output_name = "ddv_sirene_orbis_full",
  button_label = "Données",
  has_icon = TRUE,
  icon = "fa fa-download",
  self_contained = FALSE,
  class = "button")
```

<br>

```{r}
# Affichage des données
datatable(ddv_sirene_orbis_full)
```


```{r eval=FALSE, include=FALSE}
# Brouillon

## Cas particuliers

### Données Orbis

+ **Effectifs inférieurs à 50 les 2 dernières années disponibles dans les données, et supérieurs à 150.000 personnes**

RALLYE, FINATIS, FONCIERE EURIS
```






